臺灣臺中地方法院刑事判決　　　　　　　　　　　　九十三年度訴字第一二五一號
　　公　訴　人　臺灣臺中地方法院檢察署檢察官
　　被　　　告　甲○○
　　指定辯護人　本院公設辯護人　丁○○
右列被告因強盜等案件，經檢察官提起公訴（九十三年度偵字第七九五八號、第八六
七八號），本院判決如左：
    主  文
甲○○攜帶兇器竊盜，因脫免逮捕，而當場施以強暴，處有期徒刑柒年肆月，扣案之
剪刀壹把，沒收。又共同損壞他人之汽車玻璃，足以生損害於他人，處有期徒刑參月
。應執行有期徒刑柒年陸月，應於刑之執行前，令入勞動場所強制工作參年，扣案之
剪刀壹把，沒收。
    事  實
一、甲○○前曾於民國九十年間因施用第一級、第二級毒品、收受、寄藏贓物及竊盜
    等案件，先後經本院以九十年度訴字第一四四Ｏ號、九十年度易字第三Ｏ四九號
    及九十年度易字第三三七四分別判處有期徒刑十月、五月、三月、三月及八月確
    定，嗣經合併定應執行刑為有期徒刑二年二月，而於九十二年九月九日假釋付保
    護管束，仍於假釋中，竟不知悔改，復與戊○○共同基於毀損他人物品及為自己
    不法所有之犯意聯絡，於九十三年四月二十日凌晨五時二十分許，分別騎乘車牌
    號碼ＦＰ六─三九九號之重型機車（起訴書誤載為ＦＰ九─三九九號）及ＴＤＳ
    ─八五三號之輕型機車（車主為戊○○之前妻庚○○），由戊○○攜帶所有客觀
    上足供兇器使用之剪刀一把，前往臺中市○區○○○路四段「五權國中」旁，先
    以不詳之方法打破己○○所有停置該處車牌號碼為五Ｖ─一九二Ｏ號自用小客車
    之右前車窗玻璃，再由甲○○入內竊取車內之ＶＣＤ及ＣＤ主機一組，得手後隨
    即交予戊○○，足以生損害於己○○。適因甲○○尚留在前揭車內搜尋其他財物
    之際，遭乙○○發現而以電話通知己○○前來，並共同追捕甲○○及戊○○，戊○○則趁隙持前揭竊得之贓物徒步逃離現場，而甲○○竟因竊盜為脫免逮捕，另
    行基於傷害及加重準強盜之犯意，在靠近大雅路與柳川水溝旁邊之市場約五、六
    十公尺之巷內，持前開客觀上足供兇器使用之剪刀揮刺己○○及乙○○，而施以
    強暴，致己○○因此受有右手掌心撕裂傷約零點三公分及左嘴角撕裂傷約零點二
    公分之傷害，乙○○因而受有右前臂撕裂傷之傷害。嗣於九十三年四月二十日上
    午五時二十分許，為警在臺中市○區○○○路四段之五權國中旁查獲，並扣得前
    揭戊○○所有之剪刀一把，且在戊○○遺留現場之前開輕機車上扣得國際牌ＣＤ
    主機、ＣＤ盒、ＮＥＣＶＯＸ牌螢幕及視訊主機各一台等物。
二、案經己○○、乙○○訴由臺中市警察局第二分局報請臺灣臺中地方法院檢察署檢
    察官偵查起訴。
    理  由
一、訊據被告甲○○固坦承於右揭時地，在告訴人己○○之自用小客車內，為告訴人
    乙○○發現等事實；惟仍矢口否認涉有何準強盜等犯行，辯稱：伊當日去找被告
    戊○○時，適見被告戊○○在被害人所有前揭車輛之對面找手機，因被告戊○○
    要伊至前揭被害人所有之車輛上拿取手電筒及剪刀，且該時前揭車輛之車門打開
    ，伊始誤以該部車輛為被告戊○○所有而入內拿取手電筒及剪刀，伊未注意當時
    該車之車窗玻璃有無遭破壞，且未與被告戊○○共同竊取任何車內物品，伊乃莫
    名遭己○○及乙○○等人毆打，並未持剪刀刺傷己○○及乙○○，不知己○○及
    乙○○如何受傷云云。然查：
（一）被告甲○○於警詢、偵查及本院訊問時已迭次供稱：「我與綽號廖仔之男子於
      查獲時地竊取五Ｖ─一九二○號自小客車內之ＶＣＤ及ＣＤ主機各一台，是綽
      號廖仔之男子開啟車門進入，我不知道廖仔如何開啟車門，係持綽號廖仔所有
      之剪刀及手電筒竊取，廖仔可能因為竊得ＶＣＤ及ＣＤ主機後拿不動，而遺留
      在五Ｖ─一九二○號自小客車上，然後叫我去拿。廖仔侵入車內竊得ＶＣＤ及
      ＣＤ主機後要我回車上取回行竊用之剪刀及手電筒，當我在車上取回剪刀及手
      電筒時正欲下車時即被人發現，我就下車往五權國中方向逃跑。係廖仔負責行
      竊，我負責把風避免被人發現，是廖仔打電話給我，再一起由豐原市騎機車到
      臺中市行竊。戊○○要我陪他去犯案，他有承諾要請客，但未說要給何種好處
      ，可能是要請我喝酒，是戊○○打電話邀我一起犯案。警方所查獲之贓物是從
      戊○○所騎乘之輕機車內取出，我不知何時竊取，戊○○今日跟我去犯案前就
      告訴我，他機車內有這些物品。今日自五Ｖ─一九二０號自小客車竊取之物品
      則由戊○○帶走了。」（詳見九十三年四月二十日九十三年度偵字第七九五八
      號卷警詢筆錄第十五頁以下；九十三年度偵字第八六七八號卷警詢筆錄第十六
      頁以下）、「警詢筆錄均實在。」（詳見九十三年四月二十日九十三年度偵字
      第七九五八號案卷第五三頁偵查筆錄）、「ＶＣＤ是被告戊○○下手去偷的，
      剪刀是戊○○叫我去拿的。」（詳見九十三年四月二十日九十三年度聲羈第一
      八０號案卷第四頁訊問筆錄）等情詳實，復核與被害人己○○於警詢、偵查及
      本院審理時指陳：「我車號五Ｖ─一九二０號自小客車內之ＶＣＤ及ＣＤ主機
      均被盜走。是我朋友乙○○發現有人打破我車子駕駛座玻璃進入車內竊取物品
      ，我即和朋友乙○○前往，並發現甲○○正在我車內竊取物品，當我喝止他時
      ，他怕被我和朋友抓到即快速逃跑。當時我僅發現甲○○一人在車內，還有另
      一名男子趁隙逃走。」（詳見九十三年四月二十日九十三年度偵字第七九五八
      號卷警詢筆錄第二十頁以下；九十三年度偵字第八六七八號卷警詢筆錄第二一
      頁以下）、「（問：四月二十日凌晨五點左右在何處發現竊盜案？）當天乙○○在五點左右打電話給我說我車子被砸，當時我人在菜市場的店內就立即過去
      ，見甲○○還在我車上正在翻我的置物箱，我走過去，他還問我何事，我說車
      子是我的，他就馬上打開右前門要跑，我就抓他。」（詳見九十三年五月六日
      九十三年度偵字第七九五八號卷偵訊筆錄第六九頁以下）、「我看到甲○○時
      ，他在駕駛座的旁邊，他在打開我前面的置物箱。當時車子駕駛座旁邊的位置
      的玻璃破掉，就是甲○○坐的位置的玻璃。」（詳見本院九十三年九月十五日
      審理筆錄）等情，以及證人乙○○於警詢及本院審理時證稱：「我發現有兩名
      男子在我朋友己○○的車號五Ｖ─一九二○號自小客行竊車內物品，就打電話
      通知己○○前往，到現場時即看到己○○正追捕兩名男子，我即協助追捕。
      是甲○○及戊○○共同竊取己○○車上的主機，但我並不清楚他們如何竊取。
      」（詳見九十三年四月二十日九十三年度偵字第七九五八號卷警詢筆錄第二三
      頁以下；九十三年度偵字第八六七八號卷警詢筆錄第二四頁以下）、「我最先
      發現被告甲○○，我看到竊嫌時，一個在車子裡面，一個在外面把風。甲○○
      是在車上那個人。我朋友過去時，在外面把風的已經先跑了，甲○○是在車內
      被己○○逮到的，把風的人有過去車子那邊接應汽車音響之類的東西，我有看
      到他拿到東西。我有看到甲○○把東西交給另外一個把風的，那個人把東西夾
      在手臂內側往水溝那邊走。」（詳見本院九十三年九月十五日審理筆錄）等語
      相符，是已堪認被告甲○○事後辯稱伊並無與被告戊○○共為前揭竊盜犯行云
      云，顯屬矯飾卸責之詞，委無可取。
（二）至被告甲○○固另辯稱伊並未持剪刀刺傷被害人己○○及乙○○，不知己○○
      及乙○○因何受傷云云；然查，被告甲○○於警詢、偵查及本院訊問時既供稱
      ：「遭追捕時我手持剪刀及手電筒，但手電筒於逃逸時已丟棄。我有被人追上
      ，追我的人見我手持剪刀要搶下我的剪刀，所以發生拉扯。（問：車主己○○
      及乙○○為何人所傷？）是我所持之剪刀所刺傷，因當時我要逃跑，車主及其
      朋友乙○○見我手持剪刀，要搶下我所持之剪刀而發生扭打，而刺傷車主及其
      朋友乙○○。（問：你因何故刺傷車主己○○及乙○○？）我要逃跑時反抗刺
      傷他們。（詳見九十三年四月二十日九十三年度偵字第七九五八號卷警詢筆錄
      第十五頁以下；九十三年度偵字第八六七八號卷警詢筆錄第十六頁以下）、「
      警詢筆錄實在，當時場面很亂，被害人二人抓著我打，我就反抗，我不是故意
      要拿剪刀刺被害人」（詳見九十三年四月二十日九十三年度偵字第七九五八號
      案卷第五三頁偵查筆錄）、「因為被害人要抓我，我手上的剪刀不小心去揮到
      被害人。」（詳見九十三年四月二十日九十三年度聲羈第一八０號案卷第四頁
      訊問筆錄）等情在卷，且證人即為被告甲○○製作筆錄之員警丙○○於本院審
      理時亦結證陳稱：「被害人到局裡面時，被告說被害人有打他，所以我們又做
      了一份筆錄，原來被告不承認有傷害被害人，但被害人到了以後有指證被告傷
      害，我們才又製作一份筆錄，被告才承認。製作第一份筆錄時，被害人還未到
      達局裡，被害人那時就醫。被害人到達以後，我們覺得被告是心虛才承認，我
      們製作被告筆錄有錄音，這些承認的話的確是被告甲○○自己講的。」等情詳
      實，足認被告甲○○於警詢時所言上情，不僅係出於自由意識所為，而有證據
      能力，且被告甲○○事後辯稱伊縱有導致己○○及乙○○受有前揭傷害，亦僅
      因遭己○○及乙○○毆打，不得已始出手阻擋所致，非為脫免逮捕云云，洵屬
      無據。
（三）況依被害人己○○於警詢、偵查及本院審理時證稱：「是我朋友乙○○發現有
      人打破我車子駕駛座玻璃進入車內竊取物品，我即和朋友乙○○前往，並發現
      甲○○正在我車內竊取物品，當我喝止他時，他怕被我和朋友抓到即快速逃跑
      ，並持自備的剪刀抗拒，並將我及乙○○刺傷。我身上的傷是甲○○持剪刀將
      我刺傷。右手被刺傷。（問：甲○○用來抗拒而刺傷你的剪刀是否為警方在現
      場起獲的剪刀？）是的。（問：甲○○為何要持剪刀刺傷你及乙○○？）是因
      為甲○○被我發現他竊取我車內物品，怕被抓，所以持剪刀拒捕反抗。」（詳
      見九十三年四月二十日九十三年度偵字第七九五八號卷警詢筆錄第二十頁以下
      ；九十三年度偵字第八六七八號卷警詢筆錄第二一頁以下）、「我見甲○○還
      在我車上正在翻我的置物箱，我走過去，他還問我何事，我說車子是我的，他
      就馬上打開右前門要跑，我就抓他，我們二人在車上的後方扭打，之後他見乙○○來就跑掉，之後被邱某攔下，我們又發生扭打，結果他拿出一把剪刀，之
      後在扭打過程中以剪刀揮刺，傷了我的右手。我的嘴角是被他的剪刀劃傷。當
      時我們是要逮捕他。他是敲破我右前座車窗的玻璃後打開車門。我們抓住甲○○時就問他還有一個在哪裡，甲○○就比著說就是從巷子走的那個人，我與乙○○都有看見，我就接著追他，那個人就跑進眷村內就追丟了。」（詳見九十
      三年五月六日九十三年度偵字第七九五八號卷偵訊筆錄第六九頁以下）、「當
      時甲○○手上有一把剪刀，是我先去追，有先抓到他的手，被他掙脫，他剛好
      跑到我朋友那邊，我朋友就追他，我後來也一起追，一直追到巷子裡面，我們
      二個抓住他，剪刀是我看到他，他下車的時候就有拿剪刀，追的過程他剪刀還
      是拿在手上，到了巷子他被我們抓到，他就拿剪刀揮。我的手是我和乙○○一
      起去追，我還沒報警，就是還沒有制伏甲○○之前，他就已經拿出剪刀出來傷
      到我。我有打甲○○，因為叫他不要跑，他一直反抗，當時因為他反抗，我們
      才打他，他的剪刀一直拿在手上，反抗時他是拿剪刀出來反抗。那時我們追到
      巷子裡面，我們抓到他時要把他押到巷口，他一直反抗，後來我們把他制伏在
      地上。是被刺傷以後，因為抓他的時候他反抗，剪刀就刺過來，事後才打他。
      我不知甲○○怎麼受傷的，應該是抓他時在扭打過程造成的。」（詳見本院九
      十三年九月十五日審理筆錄）等情，以及被害人乙○○於警詢、偵查及本院審
      理時迭次證稱：「我身上的傷是甲○○持剪刀刺傷。右手及右手臂被刺傷。因
      為甲○○被我和己○○發現他竊取己○○車內物品，怕被抓，所以持剪刀拒捕
      反抗。」（詳見九十三年四月二十日九十三年度偵字第七九五八號卷警詢筆錄
      第二三頁以下；九十三年度偵字第八六七八號卷警詢筆錄第二四頁以下）、「
      扭打時甲○○手持剪刀。」（詳見九十三年五月六日九十三年度偵字第七九五
      八號卷偵訊筆錄第七一頁以下）、「我追甲○○時，不知他手上有無拿東西，
      後來被告甲○○跑到眷村裡面抓到才有身體接觸。我先抓到被告甲○○，己○○去追另外那個，沒有追到，回到眷村那邊，我們二個一起抓，己○○就去報
      警，我就跟甲○○扭打起來，不知道他後來拿了剪刀割我，我不知道他身上有
      兇器，扭打時他拿出剪刀，我的手就是這樣被他割的，當時我緊抓著被告甲○○不放，不知道他怎麼會有剪刀，被他割傷。剛開始追甲○○到眷村後，我空
      手抓到他，他一直想將我甩掉，一直叫我放開他，然後我跟甲○○就扭打起來
      ，然後己○○趕來，一起抓住他，二個人一甩，甲○○就拿出剪刀出來亂揮，
      我就被割到右手腕，己○○好像被刺到手心，我手被刺到，我還是抓著甲○○
      。己○○去報警之前我不知道他有沒有受傷，他去報警時，我和甲○○發生扭
      打，甲○○就拿剪刀出來。跟他扭打時，甲○○一直叫我放開他，一直扭打，
      不知道怎樣他就拿出剪刀來。」（詳見本院九十三年九月十五日審理筆錄）等
      語，益徵被告甲○○前於警詢時所為之自白，始與事實相符，被告甲○○確係
      為免遭己○○及乙○○逮捕，而持剪刀對己○○及乙○○施以強暴，尚非因己○○及乙○○有何先行出手毆打成傷之行為，始取出剪刀予以抵抗，允無疑義
      。此外，右揭事實，復有中國醫藥大學附設醫院診斷證明書、照片、車籍作業
      系統─查詢認可資料及汽車照片等附卷可佐，且有剪刀一把扣案足憑，堪認被
      告甲○○所辯上情，顯然無據，無可憑採。本案事證明確，被告甲○○之犯行
      ，堪予認定。
二、查剪刀，在客觀上足以對人之生命、身體造成威脅，自屬兇器。核被告甲○○所
    為，係犯刑法第二百七十七條第一項之傷害罪、同法第三百二十九條、第三百三
    十條第一項之攜帶兇器準強盜罪及同法第三百五十四條之毀損罪。被告甲○○與
    被告戊○○二人，就前開毀損罪及攜帶兇器竊盜罪間，均有犯意聯絡及行為分擔
    ，應為共同正犯。被告甲○○先後所為傷害己○○及乙○○之行為，時間緊接，
    犯罪構成要件復相同，顯係基於概括犯意為之，為連續犯，應依刑法第五十六條
    之規定以一罪論，並加重其刑。被告甲○○所犯前開攜帶兇器準強盜罪及傷害罪
    二罪間，為一行為同時觸犯二罪之想像競合犯，應依刑法第五十五條前段規定，
    從一重之攜帶兇器準強盜罪論處。被告甲○○所犯攜帶兇器準強盜罪及毀損罪二
    罪間，犯意各別，行為互異，應予分論併罰。爰審酌被告甲○○正值壯年，卻好
    逸惡勞，竊盜財物以供己消費，又竊盜後為免遭逮捕，竟持兇器傷害被害人，行
    徑惡劣，另被告犯罪之動機、智識程度、手段、所生危害非淺及其犯罪後仍否認
    犯罪，意圖卸責之態度等一切情狀，量處如主文所示之刑，並定其應執行之刑，
    以示懲儆。查被告甲○○前曾因竊盜等案件，經判決有罪確定而入監執行，經假
    釋付保護管束後，另於九十二年十一月二日之假釋期間再犯加重竊盜罪，並經本
    院於九十二年十二月三十一日以九十二年度易字第二七九二號判處有期徒刑八月
    確定，尚未執行，竟復犯本件加重準強盜罪，此有臺灣高等法院被告全國前案紀
    錄表在卷可參，足認被告甲○○確有竊盜之犯罪習慣，非施以保安處分不足以矯
    正之行為，是爰依竊盜犯贓物犯保安處分條例第三條第一項第一款規定，併予宣
    告被告甲○○應於刑之執行前，令入勞動處所，施以強制工作三年。扣案之剪刀
    一把，係共犯戊○○所有，且供前揭犯罪所用之物，業據被告甲○○於警詢時供
    承在卷，爰依刑法第三十八條第一項第二款規定宣告沒收。至在被告戊○○遺留
    現場之前開輕機車上扣得國際牌ＣＤ主機、ＣＤ盒、ＮＥＣＶＯＸ牌螢幕及視訊
    主機各一台等物，並非供本件竊盜或竊得之物，核與本案無涉，業據被告甲○○
    供述詳實，爰不另為發還或沒收之諭知，附此敘明。
據上論斷，應依刑事訴訟法第二百九十九條第一項前段，刑法第二十八條、第二百七
十七條第一項、第三百三十條第一項、第三百五十四條、第五十五條、第五十一條第
五款、第三十八條第一項第二款，竊盜犯贓物犯保安處分條例第三條第一項第一款，
罰金罰鍰提高標準條例第一條前段，判決如主文。
中      華      民      國      九十三    年     十     月     十三     日
                                臺灣臺中地方法院刑事第一庭
                                  審判長法  官  張  智  雄
                                        法  官  柯  崑  輝
                                  法  官  許  惠  瑜
右正本證明與原本無異
如不服本判決，應於送達後十日內向本院提出上訴狀（須附繕本），上訴於臺灣高等
法院臺中分院。
                                        書記官
中      華      民      國      九十三    年     十     月     十五     日
附錄論罪科刑條文：
刑法第二百七十七條第一項 (普通傷害罪)
傷害人之身體或健康者，處三年以下有期徒刑、拘役或一千元以下罰金。
刑法第三百二十一條第一項第三款
犯竊盜罪而有左列情形之一者，處六月以上、五年以下有期徒刑：
三  攜帶兇器而犯之者。
刑法第三百二十九條 (準強盜罪)
竊盜或搶奪，因防護贓物、脫免逮捕或湮滅罪證，而當場施以強暴脅迫者，以強盜論
。
刑法第三百三十條第一項
犯強盜罪而有第三百二十一條第一項各款情形之一者，處七年以上有期徒刑。
刑法第三百五十四條
毀棄、損壞前二條以外之他人之物或致令不堪用，足以生損害於公眾或他人者，處二
年以下有期徒刑、拘役或五百元以下罰金。
